---
title: "8 ANOVA"
author: "F.A. Barrios"
date: "`r Sys.Date()`"
output:
  rmdformats::readthedown:
    highlight: kate
---

```{r setup, include=FALSE}
library(knitr)
library(tidyverse)
library(rmdformats)

## Global options
options(max.print="80")
opts_chunk$set(echo=TRUE,
	             cache=TRUE,
               prompt=FALSE,
               tidy=TRUE,
               comment=NA,
               message=FALSE,
               warning=FALSE)
opts_knit$set(width=80)
```

```{r}
# Set working directory
setwd("~/Dropbox/GitHub/ProbEstad2021")

library(tidyverse)
library(rcompanion)
library(car)
library(emmeans)
library(hrbrthemes)
library(viridis)
```


## Introducción ANOVA  
Uno de los procesos más usados para comparar diferentes "tratamientos" sobre un grupo experimental es sin duda el Análisis de Varianza (ANOVA).  Desarrollado originalmente por R.A. Fisher y ha tenido una gran influencia en la estadística.  El análisis de varianza se usa principalmente para dos propósitos: 1) para estimar y desarrollar prueba de hipótesis de varianzas de una población. 2) Estimar y probar medias poblacionales.  En esta introducción resolveremos ejemplos para la estimación de medias poblacionales.   

## ANOVA Modelos de una via  (One-Way ANOVA)  

Carne proveniente de caza, entre otras aquellas del venado de cola-blanca, y ardilla gris, son usadas como alimento or familias, cazadores y otros individuos por razones culturales, personales, o de salud. EN un estudio de Holben et al. estimó el contenido de selenio de carne de venado cola-blanca libre (venison), y ardilla gris (squirrel) obtenidos de una región de baja concentración de selenio en EEUU.  Estos contenidos de selenio fueron también comparados con concentraciones de carne de ganado producido en la misma región (RRB) y en una región externa (NRRB). Nos interesa saber si la concentración de selenio $(\mu g/100g)$ es distinta en los grupos de carne. (EXA_C08_S02_01.csv).

La hipótesis nula de este modelo es que todos los promedios poblacionales (cada promedio de la población de cada caso) son iguales entre ellos $\mu_1 = \mu_2 = \mu_3 \dots = \mu_n$, y la hipótesis alternativa es que "por lo menos uno de ellos es distinto".

```{r}
# Exa_C08_S02_01 One-way
#
Exa8.2.1 <- read_csv(file="DataSets/ch08_all/EXA_C08_S02_01mod.csv")
boxplot(Selenium ~ Group, data = Exa8.2.1)
ggplot(data = Exa8.2.1, aes(x = Group, y = Selenium)) + geom_boxplot()
Exa8.2.1_lm <- lm(Selenium ~ Group, data = Exa8.2.1)
(anova_Exa8.2.1_lm <- anova(Exa8.2.1_lm))
#
Exa8.2.1_aov <- aov(Selenium ~ Group, data = Exa8.2.1)
#
summary(Exa8.2.1_aov)
model.tables(Exa8.2.1_aov, type="means")
model.tables(Exa8.2.1_aov, type="effects")
#
TukeyHSD(Exa8.2.1_aov)
plot(TukeyHSD(Exa8.2.1_aov))
```

**Más ejemplos**
```{r}
# Exer. 8.2.2
# Patients suffering from rheumatic diseases or osteoporosis often suffer critical loss in bone
# mineral density (BMD).
#
EXR8.2.2 <- read_csv(file="DataSets/ch08_all/EXR_C08_S02_02.csv")
boxplot(BMD ~ factor(GROUP), data = EXR8.2.2)
Exr2_2.aov <- aov(BMD ~ factor(GROUP), data=EXR8.2.2)
summary(Exr2_2.aov)
#
EXR8.2.2_M <- EXR8.2.2 %>% mutate(GROUP = case_when(GROUP == 1 ~ "RA", GROUP == 2 ~ "LUPUS", +
                                                    GROUP == 3 ~ "PMRTA", GROUP == 4 ~ "OA", +
                                                    GROUP == 5 ~ "O"))

ggplot( data = EXR8.2.2_M, aes(x = GROUP, y = BMD) )  + geom_boxplot() + 
  scale_fill_viridis(discrete = TRUE, alpha=0.6) +
  geom_jitter(color="blue", size=0.6, alpha=0.7) + theme_ipsum()
#
Exr2_2_lm <- lm(BMD ~ factor(GROUP), data=EXR8.2.2_M)
S(Exr2_2_lm)
emmeans(Exr2_2_lm, pairwise ~ GROUP)
emmeans(Exr2_2_lm, trt.vs.ctrl ~ GROUP)
# # # # # # # # # # # # # # # # # # # # # # # # # # # # # # # # # # # # #
# Exr 8.2.3
Exr8.2.3 <- read_csv(file="DataSets/ch08_all/EXR_C08_S02_03.csv")
ggplot(data = Exr8.2.3, aes(x = Group, y = calcium)) + geom_boxplot()
Exr3.aov <- aov(calcium ~ Group, data=Exr8.2.3)
summary(Exr3.aov)
TukeyHSD(Exr3.aov)

```
## ANOVA de dos vías  
**Ejemplos two-way ANOVA** En un estudio de efectos pulmonares en conejillos de Indias, Lacroix et al. expuso a 18 conejillos de Indias sensibilizados con albúmina y 18 no-sensibilizados con aire regular, benzaldehido y acetildehido.  Al final de la exposición los conejillos de Indias fueron anesteciados y la respuesta a alergias medida por lavado broncoalveolar (BAL). La tabla de resultados se muestra en REV_C08_16 y muestra la cuenta de células alveolares $(\times 10^6)$ por grupo de tratamiento (aire, benzaldehido y acetildehido) y sensibilizados a albúmina.  Pruebe por las diferencias en a) entre sensibilizados y no sensibilizados por albúmina, b) entre los tres tratamientos. Sea $\alpha=.05$ en todas las pruebas.  

```{r}
Rev8.16 <- read_csv("DataSets/ch08_all/REV_C08_16.csv")
boxplot(Count ~ factor(Treat) + factor(Sens), data = Rev8.16)
boxplot(Count ~ factor(Sens) + factor(Treat), data = Rev8.16)
#
Rev8.16_aov <- aov(Count ~ factor(Sens) + factor(Treat), data = Rev8.16)
summary(Rev8.16_aov)
#
# With car Anova
Rev8.16_lm <- lm(Count ~ factor(Sens) + factor(Treat), data = Rev8.16)
Anova(Rev8.16_lm)
#
S(Rev8.16_lm)
emmeans(Rev8.16_lm, pairwise ~ Sens + Treat)
emmeans(Rev8.16_lm, trt.vs.ctrl ~ Sens + Treat)
```

**Ejemplo** El interés del estudio de Hartman-Maeir et al. fue estimar los perfiles del déficit de concienciación entre pacientes con infarto cerebral que están en rehabilitación. Estudió 35 pacientes con lesiones por infarto en el hemisferio derecho y 19 pacientes con lesiones en el hemisferio izquierdo.  Además agrupó las lesiones por su tamaño como: 2 = 1-3 cm, 3 =3-5cm, y 4 = 5 cm o más grandes. Una de las medidas importantes fue la calificación de la concienciación por su propia limitación. Las calificaciones tuvieron un rango de 8 a 24, con una calificación más alta significando mayor concienciación (REV_C08_22.csv). Pruebe la diferencia por tamaño de lesión y lado de hemisferio, sea $\alpha = .05$.  
```{r}
Rev.8.22 <- read_csv("DataSets/ch08_all/REV_C08_22.csv")
boxplot(SCORES ~ factor(SIDE) + factor(SIZE), data = Rev.8.22)
boxplot(SCORES ~ factor(SIZE) + factor(SIDE), data = Rev.8.22)
#
Rev.8.22_lm <- lm(SCORES ~ factor(SIZE) + factor(SIDE), data = Rev.8.22)
Anova(Rev.8.22_lm)
S(Rev.8.22_lm)
# contrasts
emmeans(Rev.8.22_lm, pairwise ~ SIDE + SIZE)

```

