---
title: "Estadística Descriptiva"
author: "F. A. Barrios<br>Instituto de Neurobiología UNAM<br>"
date: "`r Sys.Date()`"
output:
  rmdformats::material:
    highlight: kate
  description: "to prepare ProbEstad2021 presentations"
---


```{r setup, include=FALSE}
library(knitr)
library(rmdformats)

## Global options
options(max.print="75")
opts_chunk$set(echo=TRUE,
	             cache=TRUE,
               prompt=FALSE,
               tidy=TRUE,
               comment=NA,
               message=FALSE,
               warning=FALSE)
opts_knit$set(width=75)
```

# Estadística Descriptiva

En esta clase revisaremos el concepto de estadística descriptiva (Daniel W.W. 2009, Biostatistics, 9th). Y también tomaremos varias ideas y ejemplos del libro de Estadística con R de Verzani (Verzani, J. 2005, UsingR)

Una de las primeras dosas que es indispensable hacer al iniciar el sistema R es determinar cuan es el directorio de trabajo y si se van a uasr algunas librerías hay que cargargarlas.  En este caso usaremos una librería muy popular, tidyverse, que se usa para una multitud de cosas ya que es un sub-set de librerías que en conjunto cuentan con un conjunto de funciones extraordinarias.

```{r}
setwd("~/Dropbox/GitHub/ProbEstad2021")
# To set the working directory realtive to the user's dir

library(tidyverse)
library(multcomp)
library(UsingR)
```
Iniciaremos con unos ejemplos muy simples de funciones ya integradas en R de carácter muy general.  Empezando por cargar una serie de números, usando una serie de datos de la cantidad de ballenas que llegaron a la playa en el estado de Texas por año, en la década de los 90's.

```{r}
# Whale beaching per year in Texas during the 1990's
# create a vector
whales <- c(74, 122, 235, 111, 292, 111, 211, 133, 156, 79)
#
whales # print the variable whales

sum(whales)

length(whales)
#
sum(whales)/length(whales)
#
mean(whales)
```
Como se puede ver con simples comandos se pueden estimar "estadísticas" de los datos.  Un mecanismo para describir una series de *datos crudos* es el ordenamiento, es desir si yo tengo un conjunto de datos numéricos una técnica para describirlos es iniciar por ordenarlos. En los tiempos anteriores a las computadoras esto tomaria un esfuerso, pero en la catualidad se hace por una solicitud de ordemanuento, en el R existe un comando que hace esto en un paso, tambien es por medio de una comando que se peude encotrar el mínimo o el máximo.

```{r}
sort(whales)
min(whales)
max(whales)
```

Y de esta colección de comandos se tienen el rango y la suma cumulativa.  Pero uno de os comandos más útiles puedes ser el summary, que nos entrega una serie de parámetros de la variable, y vale la pena mencionar que a este comando se le puede pasar una estructura que entregará la misma serie de parámetros para cada variable de la estructura.

```{r}
range(whales)
# cumulative sum of a vector
cumsum(whales)
summary(whales)
```
