---
title: "5 Estimación"
author: "F. A. Barrios<br>ENES Juriquilla, UNAM<br>"
date: "`r Sys.Date()`"
output:
  rmdformats::readthedown:
    highlight: kate
---


```{r setup, include=FALSE}
library(knitr)
library(rmdformats)

## Global options
options(max.print="75")
opts_chunk$set(echo=TRUE,
	             cache=TRUE,
               prompt=FALSE,
               tidy=TRUE,
               comment=NA,
               message=FALSE,
               warning=FALSE)
opts_knit$set(width=75)
```

```{r}
setwd("~/Dropbox/GitHub/ProbEstad2021")
# To set the working directory realtive to the user's dir

library(tidyverse)
library(Rmisc)
library(rcompanion)
```
# Estimación  
El proceso de hacer una estimación, es aquel que nos permite calcular, a partir de una muestra, alguna estadística que es una aproximación al valor real del parámetro de la población de donde la muestra fue tomada.  
**Definición** Inferencia estadística es el procedimiento por el cual podemos alcanzar alguna conclusión acerca de alguna población con base en la información contenida en una muestra extraída de esa población.  
Se encontrará que de cada parámetro que se discuta, se pueden estimar dos tipos de resultados: un estimado puntual y un estimado de intervalo.  
**Definición** Un estimado puntual es un valor numérico único usado para estimar el parámetro correspondiente de la población.  
**Definición** Un estimado de intervalo consiste en dos valores numéricos que definen el rango de valores que, con algún grado de confianza, que muy posiblemente incluye el parámetro de la población que se está estimando.  

## Estimador  
Nos hemos referido a un valor único estimado como un estimado único, a esto nos referiremos como un estimador,  una fórmula para estimar un valor puntual de una variable aleatoria.  
**Estimador** Un estimador, digamos, T, de un parámetro $\theta$ se dice que no está sesgado cuando $E(T)=\theta$.    
El símbolo $E(T)$ se conoce como el *valor esperado de T*, para una población finita, $E(T)$ se obtienetomendo el valor promedio de $T$ de todas las muestras posíbles de un tamaño dado que se puedan extraer de la población de interés. Es decir $E(T) = \mu_T$.  Como ya lo comentamos, el promedio de la distribución muestral de una variable $\bar{x}$ es igual a $\mu$, sabemos que $\bar{x}$ es un estimador no-sesgado de $\mu$.  

## Población muestral y población blanco  
**Definición** La población muestral es aquella de donde de extraen las muestras.  
**Definición** La población blanco es aquella de donde se quiere hacer alguna inferencia.  
Estas poblaciones pueden o no, ser la misma población. La estadística nos permite hacer inferencias de las poblaciones muestreadas, suponiendo que el muestreo fue hecho correctamente.  

## Intervalo de confianza para el promedio  
En el tema anterior usamos el hecho de que una distribución normal tipificada es aquella con promedio $\mu=0$ y desviación estándar $\sigma = 1$ en donde para una muestra el promedio muestral $\mu_{\bar{x}}$ lo tomamos igual al promedio de la población $\mu$, y la varianza $\sigma_{\bar{x}}^2$ igual a $\sigma^2/n$. En donde para una distribución normal tipificada el 95% de los valores de la distribución de $\bar{x}$ están localizados dentro de los valores de una desviación estándar $\sigma_{\bar{x}}$ a la izquierda de cero (promedio $\bar{x}$) y a la derecha del cero otra desviación estándar.  

```{r}
curve(dnorm, from = -4.5, to = 4.5, main = "Distribución Normal Estándar")
abline(v=-2, lty = 2, col = 2)
abline(v= 2, lty = 2, col = 2)
```

## Componentes para estimar el intervalo  
Cuando se estima un intervalo de confianza de una estadística que describe a un parámetro de la población se tiene, el valor central, el valor puntual de $\mu$ estimado, el valor al que el ancho del intervalo está canlulado, por lo general un factor de 2 errores estándar. Un valor $z$ conocido como el coeficiente de fiabilidad  
$$ \verb+estimador+ \pm (\verb+coeficiente de fiabilidad+) \times (\verb+error estándar+)$$  
En particular cuando el muestreo se hace de una población distribuida normalmente un estimado para el intervalo de $\mu$ es    
$$ \bar{x} \pm z_{(1 - \alpha/2)}\sigma_{\bar{x}} $$  
en donde $z_{(1 - \alpha/2)}$ es el valor,a la izquierda, de $z$ en donde queda $1-\alpha/2$ y a la derecha $\alpha/2$ de la curva bajo la gráfica.  

## Interpretación del Intervalo de Confianza  

La cantidad $1-\alpha$ en el caso más común $.95$ es llamado el *coeficiente de confianza* (o nivel de fiabilidad), y el intervalo $\bar{x} \pm z_{(1 - \alpha/2)}\sigma_{\bar{x}}$ es llamado el intervalo de confianza para $\mu$.
*Interpretación práctica* Cuando un muestreo es tomado de una población distribuida normalmente con desviación estándar conocida, estamos $100(1-\alpha)$ por ciento confiados de que un único intervalo $\bar{x} \pm z_{(1 - \alpha/2)}\sigma_{\bar{x}}$, contengael promedio $\mu$ de la población.  

**Precisión** La cantidad obtenida al multiplicar el coeficiente de fiabilidad por el error estándar, es llamado la precisión de la estimación. Esta cantidad también es llamad **margen de error**.  

## Ejemplos

1. Un fisioterapista deseaba estimar, con una confianza del 99 por ciento, la fuerza máxima de un músculo en particular, en un grupo de individuos.  Está dispuesto a aceptar que los registros de fuerza muscular están aproximadamente distribuidos en forma normal con una varianza de $144$.  Una muestra de $15$ sujetos que participaron en este experimento resultaron en un promedio de fuerza de $84.3$.
*Respuesta* Los elementos son: tenemos $\alpha=.01$, $z_{(1-.01/2)} \rightarrow \alpha/2 = .005$ si usamos R para obtener el valor de $z$ para la condición a la derecha de $\alpha/2 = .005$ usamos `qnorm(.005, lower.tail = FALSE)` y el intervalo es  
```{r}
( 84.3 + qnorm(.005, lower.tail = FALSE)*sqrt(144/15) )
( 84.3 - qnorm(.005, lower.tail = FALSE)*sqrt(144/15) )
```

2. En el archivo `EXA_C06_S02_04.csv` se listan los valores de actividad (micromoles por minuto por gramo de tejido) de cierta enzima medida en tejido normal gástrico de 35 pacientes con carcinoma gástrico. Se quiere estimar el intervalo de confianza a 95 por ciento de confianza del promedio de la población.  Suponga que conocemos la varianza de la población es .36. No es necesario suponer que los valores de muestreo siguen una distribución normal, ya que el número de muestras es suficientemente grande 

```{r}
ensyme <- read_csv("DataSets/ch06_all/EXA_C06_S02_04.csv")
#
CI(ensyme$ACTIVITY, ci=0.95)
# Estimado con función de rcompanion
groupwiseMean(ACTIVITY ~ 1,
              data   = ensyme,
              conf   = 0.95,
              digits = 3)
# estimado con una prueba t
t.test(ensyme$ACTIVITY, alternative = c("two.sided"), var.equal = .36, conf.level = 0.95)
```




